臺灣彰化地方法院刑事判決　　　　　　　 94年度訴字第328號
公　訴　人　臺灣彰化地方法院檢察署檢察官
被　　　告　甲○○
　　　　　　乙○○
上列被告等因偽造文書等案件，經檢察官提起公訴（93年度調偵
字第184號），本院判決如下：
    主      文
甲○○、乙○○共同行使偽造私文書，足以生損害於他人，各處
有期徒刑肆月，如易科罰金，均以參佰元折算壹日。
    事      實
一、甲○○、乙○○為夫妻關係，2人於民國92年2月間為支應向
    他人借款之利息，乃由乙○○擔任會首，共同召開每會新台
    幣（下同）2萬元之合會1會，渠等並於未經王田一之同意或
    授權下，以王田一之名義參加1會，總計會員連會首在內共
    21人次，會期從92年2月25日起應至93年10月25日止，採內
    標制，約定每月25日20時，各會員得假會首乙○○之住所彰
    化縣彰化市○○里○○路○段395巷133號進行投標，其競標
    方式為先抽順序籤，競標會員再於標單上簽寫姓名及利息，
    以金額高者得標，若金額相同者，以順序籤在前者得標，會
    款應於當次投標後3日內繳清，由會首向其他會員收取會款
    後再交付得標之會員。詎於會期中，甲○○、乙○○2人因
    週轉不靈，竟共同意圖為自己不法之所有，於92年9月25 日
    20時許，在前揭約定標會地點，於標單上偽填標息金額3600
    元，並偽簽王田一之姓名，依民間合會習慣足以表示王田一
    以上開標息標取該次合會用意之私文書，偽造完成後即於上
    述標會期日，在上址持以行使參加競標，足以生損害於王田
    一，且於得標後向當次活會會員佯稱係王田一得標，致使該
    會不知情會員丙○○等各活會會員（共計13會）陷於錯誤，
    分別於得標後3日內給付當次會款予甲○○及乙○○，因而
    詐得會款213200元。嗣於92年11月25日上開合會應再開標時
    ，甲○○、乙○○未主持開標而宣告停會，經會員相互查詢
    始發覺上情。
二、甲○○、乙○○復賡續前揭詐欺取財之概括犯意，明知渠等
    經濟窘迫，資力不佳，已陷於無清償能力，竟於92年9月間
    ，前往丙○○位於彰化縣彰化市○○路540巷65之5號住處，
    向丙○○誆稱渠等需現金週轉等語，並持由曾瑞香所簽發，
    票據號碼為SY0000000、付款人為第七商業銀行中山分行、
    面額10萬元、發票日期92年11月30日之支票1紙，向丙○○
    調借現金，而丙○○因彼此間以往曾有金錢往來，誤信甲○○、乙○○於發票期日將如期還款，因而陷於錯誤，將現金
    10萬元匯入甲○○設於第七商業銀行中山分行帳號0000000
    000000號帳戶內；同年9月25日，甲○○、乙○○復以相同
    方式，向丙○○借款30萬元，並持交曾瑞香所簽發，票據號
    碼各為SY00000 00、SY0000000號、付款人同為第七商業銀
    行中山分行、面額各為20萬元、10萬元、發票日期各為92年
    10月3日、同年月31日之支票2紙，丙○○亦如前開情形而陷
    於錯誤，分別於92年9月25日即同年月30日將現金20萬元、
    10萬元匯入甲○○上揭帳戶內。嗣因上開支票屆期均未能兌
    現，丙○○復催討無著，始知受騙。
三、案經丙○○訴由臺灣彰化地方法院檢察署檢察官偵查起訴。
    理      由
一、右揭事實一部分，業據被告甲○○、乙○○於本院審理時坦
    承不諱，被告乙○○並供承：王田一係其客戶，伊確未經其
    同意以其名義入會等語，另被告甲○○亦坦認：渠等係因缺
    錢週轉，始冒王田一之名義參與競標並標得會款等語，核與
    告訴人丙○○於偵查中及本院審理時指訴之情結相符，且經
    證人陳阿欽、王田一於偵查中證述無誤，復有合會會單1件
    附卷可稽，事證明確，被告等此部分之犯行，洵堪認定。
二、右揭事實二部分，訊據被告等對於前揭時、地，曾持上開支
    票向告訴人借款共40萬元等情固供認不諱，惟矢口否認有何
    詐欺犯行，一致辯稱：渠等並無詐欺之意，如存有詐欺犯意
    ，渠等早已逃逸云云。惟查，上開事實，業據告訴人丙○○
    指訴綦詳，並有上開支票及退票理由單各3紙（均影本）、
    被告曾瑞香設於第七商業銀行中山分行帳號0000000000000
    號帳戶往來明細及告訴人設於同銀行帳號0000000000000號
    帳戶存款明細等在卷足憑；且查，被告等於本院審理中自承
    ：渠等自92年1月間起經濟即已出現危機，當時對外借款達4
    、5百萬元，每月利息約7、8萬元，而渠等每月收入7、8萬
    元，是以被告之收入，僅足打平當時應支付之利息，顯乏餘
    力再行對外支借，嗣被告等雖招開前揭合會以資因應，然迄
    同年9月間，即已無從再行負擔，並因而冒用王田一之名義
    冒標會款，亦已如前述，是被告等於92年9月間，顯已陷於
    無資力之狀態，然不顧已身業已無法清償，仍持屆期顯然無
    法兌現之支票陸續向告訴人借款，被告等顯有不法所有之意
    圖，至為灼然，渠等辯稱無詐欺之意云云，顯非可採。從而
    ，此部分之事證亦已明確，被告詐欺犯行均堪以認定。
三、查本件據以標會之紙張上雖未書明標單字樣，惟參與投標者
    於標單均有登載投標人之姓名及金額，分據證人陳阿欽於偵
    查中及被告等於本院審理時陳述明確，而依民間合會之習慣
    ，該紙張上之記載，足以表示登載名義人擬以上載金額標取
    該次合會用意之證明，為屬刑法第220條第1項之準私文書。
    是核被告甲○○、乙○○所為，右揭事實一部分，係犯刑法
    第339條第1項之詐欺取財罪及同法第216條、第220條第1項
    、第210條之行使偽造私文書罪；右揭事實二部分，被告等
    均係犯刑法第339條第1項詐欺取財罪。被告2人間有犯意之
    聯絡與行為之分擔，均為共同正犯。被告等偽造冒標者之署
    押（姓名），係偽造私文書之部分行為，偽造之行為已為進
    而加入競標之行使偽造私文書高度行為所吸收，均不另論罪
    。被告等先後多次詐欺取財犯行，時間緊接，顯係基於概括
    之犯意，而觸犯構成要件相同之罪名，應依連續犯論以一罪
    ，並加重其刑。又被告等於92年9月25日該次冒名標會，使
    該合會之各活會會員陷於錯誤交付會款，因而侵害各活會會
    員之法益，核屬一行為觸犯數罪名，應依想像競合犯之例，
    從一重處斷。被告等所犯行使偽造私文書罪與詐欺取財罪間
    ，有方法結果之牽連關係，應依牽連犯之例，從一重之行使
    偽造私文書罪處斷。爰審酌被告等之品行、犯罪之動機、目
    的、手段、所生危害、所得款項及犯罪後之態度等一切情狀
    ，分別量處如主文所示之刑，並均諭知易科罰金之折算標準
    ，以資懲儆。至被告等因冒標所偽造之標單，因已無證據證
    明現仍存在，自不併為沒收之宣告，附此敘明。
四、至公訴意旨謂被告等另於92年7月間，持起訴書附表編號1、
    2即被告甲○○所簽發，票據號碼為SY0000000、SY0000000
    號、付款人同為第七商業銀行中山分行、面額各為35萬元、
    20萬元、發票日期各為92年10月31日之支票2紙向告訴人借
    款55萬元，此部分亦涉詐欺取財之犯行云云。然查，上開2
    紙支票固係被告等向告訴人調借現金時交付之擔保，且於發
    票日期屆至時均無法兌現，惟據告訴人於本院審理中陳稱：
    被告等以往即已陸續向伊借款，期間有借有還，並有給利息
    ，1個月金額在3、40萬元，而上開2紙支票，係90年8、9月
    間之借款而未完全清償完畢之餘款，並在92年7月份重新簽
    發之支票，之後再延期至92年10月31日等語（分見本院94年
    3 月24日準備程序筆錄及同年5月20日審判筆錄），且觀諸
    上開2紙支票，其上發票日期原本為92年8月31日，嗣確經2
    次延期而更改為同年10月31日，是被告等顯無公訴人所指於
    92年7月間曾持上開2紙支票向告訴人調借現金55萬元之情事
    ，且該2紙支票簽發之目的，乃為延緩90年8、9月間未能完
    全清償借款之償還期限，始於92年7月間另行簽發，再遍查
    全卷，復無相關證據足資證明被告等於90年8、9月間向告訴
    人借款時即已無清償能力，是此部分事實，核與詐欺犯行無
    涉，無從證明被告犯罪，惟因公訴人認此部分與上揭業經論
    罪科刑之詐欺取財犯行，具連續犯之裁判上一罪關係，爰不
    另為無罪之諭知，併此說明。
據上論斷，應依刑事訴訟法第299條第1項前段，刑法第28條、第
56條、第216條、第210條、第220條第1項、第339條第1項、第55
條、第41條第1項前段，罰金罰鍰提高標準條例第1條前段、第2
條，判決如主文。
本案經檢察官賴志盛到庭執行職務。
中　　華　　民　　國　　94　　年　　6　　月　　 3 　　日
                  刑事第二庭   審判長法  官  石馨文
                                     法  官  郭麗萍
                                     法  官  王義閔
以上正本證明與原本無異。
如不服本判決，應於判決送達後10日內，向本院提出上訴狀（須
附繕本）。
告訴人或被害人對於判決如有不服具備理由請求檢察官上訴者，
其上訴期間之計算係以檢察官收受判決正本之日期為準。
中　　華　　民　　國　　94　　年　　6　　月　　 3 　　日
                                     書記官  詹國立
中華民國刑法第216條
(行使偽造變造或登載不實之文書罪)
行使第二百十條至第二百十五條之文書者，依偽造、變造文書或
登載不實事項或使登載不實事項之規定處斷。
中華民國刑法第210條
(偽造變造私文書罪)
偽造、變造私文書，足以生損害於公眾或他人者，處五年以下有
期徒刑。
中華民國刑法第220條
在紙上或物品上之文字、符號、圖畫、照像，依習慣或特約，足
以為表示其用意之證明者，關於本章及本章以外各罪，以文書論
。
錄音、錄影或電磁紀錄，藉機器或電腦之處理所顯示之聲音、影
像或符號，足以為表示其用意之證明者，亦同。
稱電磁紀錄，指以電子、磁性或其他無法以人之知覺直接認識之
方式所製成之紀錄，而供電腦處理之用者。
中華民國刑法第339條
(普通詐欺罪)
意圖為自己或第三人不法之所有，以詐術使人將本人或第三人之
物交付者，處五年以下有期徒刑、拘役或科或併科一千元以下罰
金。
以前項方法得財產上不法之利益或使第三人得之者，亦同。
前二項之未遂犯罰之。
